【裁判字號】    89,上易,1151
【裁判日期】    890613
【裁判案由】    詐欺
【裁判全文】
臺灣高等法院臺中分院刑事判決                  八十九年度上易字第一一五一號
    上  訴  人
    即 自訴 人  乙○○
    被      告  甲○○
右上訴人因詐欺案件，不服臺灣臺中地方法院八十八年度自字第六○三號中華民國八
十九年一月十一日第一審判決，提起上訴，本院判決如左：
      主  文
上訴駁回。
    事實及理由
一、本案經本院審理結果，認被告甲○○（以下稱被告）被訴詐欺犯行係屬犯罪不能
    證明，其證據及理由，業據第一審判決書理由欄記載甚詳，爰引用之（如附件）
    。原審以不能證明被告犯罪，而依刑事訴訟法第三百零一條第一項規定，諭知無
    罪之判決，經核認事用法，並無不合，自訴人上訴意旨謂「被告於八十八年一月
    十七日再次收到開辦費一千六百萬元，迄今未依約向其所稱之金主接洽，有意圖
    騙取開辦費甚明，又被告未能依約交付舊馬克之真品後，又以美國之舊債券搪塞
    ，迄今猶未舉證為真，被告有詐欺之犯意亦明，自訴人因一時誤信而支付巨款後
    ，曾要求被告還款遭拒，嗣後每每為應付週轉急需，而不得不依被告片面要求之
    條件，簽署收據，以致被告得脫其詐偽手法云云，然依自訴人所指其係履因迫於
    無奈，始連續簽署上開收據，惟自訴人非至愚之人，果未與被告達成收據內容之
    協議，豈有輕率連續於其上簽章，並經見證人張坤宗證明內容屬實之理，是自訴
    人空言之指述，顯難據以認定上開收據內容之不實在，復依雙方最後於八十八年
    四月廿七日簽署卷附協議內容，自訴人已同意將五十萬美元之合作開辦費及五千
    九百四十萬九千元之收購舊版馬克費用，全數轉被告作為收購美國債券之用等情
    事以觀，既屬雙方之同意，即難認被告有何施用詐欺之犯行，又本件事實已明，
    自訴人請求傳訊證人戴豐德證明其簽署之文件並非表示看過該真品舊馬克及證人
    徐廣言證明被告交付自訴人之美國政府舊債券係取自徐某云云，即核無必要，況
    雙方又於原審中達成和解，雖自訴人指被告未依約履行和解條件，宜循民事途徑
    解決，並據原審判決理由論述綦詳，此外，又乏其他積極事證足證被告犯行，自
    難遽律被告罪責，自訴人上訴認應就被告予以論罪科刑，而指摘原判決不當，為
    無理由，應予駁回。又被告經合法傳喚，無正當理由未到庭，爰不待其陳述，逕
    行判決。
二、據上論斷，應依刑事訴訟法第三百七十三條、第三百六十八條、第三百七十一條
    ，判決如主文。
中      華      民      國     八十九     年      六      月    十三    日
                                   臺灣高等法院臺中分院刑事第一庭
                                         審判長法  官  陳  紀  綱
                                               法  官  陳  登  源
                                               法  官  蕭  錦  鍾
右正本證明與原本無異。
不得上訴。
                                               書記官  蘇  昭  文
中      華      民      國     八十九     年      六      月   十四     日
                                                                        Ｄ
台灣台中地方法院刑事判決                          八十八年度自字第六三號
    自  訴  人  乙○○  住台中市○○路三十二號
    自訴代理人  魏其村律師
   王叔榮律師
    被      告  甲○○  男四十六歲（民國○○○年○月○日生）
                        住台中市○○街○段一三０巷二號
                        身分證統一編號：Ｌ一二五六三四二號
    選任辯護人  吳國聖  律師
右列被告因詐欺案件，經自訴人提起自訴，本院判決如左：
    主  文
甲○○無罪。
    理  由
一、自訴意旨詳如附件自訴狀所載。
二、按犯罪事實應依證據證明之，無證據不得推定其犯罪事實，刑事訴法第一百五十
    四條定有明文。而認定不利於被告之事實，須依積極證據，苟積極證據不足為不
    利於被告事實之認定時，即應為有利於被告之認定，更不必有何有利之證據，亦
    有最高法院三十年上字第八一六號判例可資參照。又按刑法第三百三十九條第一
    項之詐欺取財罪，係以意圖為自己或第三人不法之所有，以詐術使人將本人或第
    三人之物交付為構成要件，所謂以詐術使人交付，必係被詐欺人因其詐術而陷於
    錯誤，始為相當，若其所用方法，不能認為詐術，亦不致使人陷於錯誤，即不構
    成本罪（最高法院四十六年台上字第二六０號判例參照），是行為人如係事後因
    其他因素無法如期履約，乃民事上債務不履行之問題，除有積極證據足認其於取
    得財物之初即心存不法所有之意圖者外，要難以此一時之契約給付問題即遽認其
    犯詐欺罪名。本件自訴人認被告涉有詐欺犯行，無非以被告未能如期籌措一億美
    元之資金，且委託代為收購之舊版馬克亦有不實，雖同意改為代購美國國庫債券
    ，然於收受交付之新台幣五千九百四十萬九千元後，迄今尚未履約，且拒不返還
    業已收受之款項，為主要論據。訊據被告固不諱言曾收受自訴人所交付之上開費
    用之事實，惟堅詞否認有上開犯行，並辯稱：自訴人所交辦之事項均已如期履約
    ，嗣因自訴人毀約在先，且迄今拒不交付鉅額尾款等語。
三、經查：本件自訴人因委託被告籌措一億美元資金及收購舊版馬克一事，曾於民國
    （下同）八十八年一月十一日交付被告票款六千二百六十四萬六千五百元，並於
    翌日透過被告帳戶提示，嗣因其他因素，同日即八十八年一月十二日被告將上開
    款項返還自訴人，復於八十八年一月十八日自訴人再行交付被告票款八千三百七
    十四萬六千元由被告提示後，除將其中八百三十三萬七千元退還自訴人外，餘款
    則依雙方八十八年一月十七日約定，將其中一六千百萬元委由被告代為籌措合作
    開辦費用，剩餘五千九百四十萬九千元則交付被告作為收購一九二三年版舊馬克
    之用一事，為被告所是認，並有被告之台灣銀行綜合存款存摺影本及自訴人提出
    之一九九九年元月十日合作協議書、八十八年元月十七日收据及面額八千三百七
    十四萬六千元台支本票影本各一紙在卷可稽，堪信為真正。次查：本件被告於八
    十八年一月十八日收受自訴人交付之上開七千五百四十萬九千元之款項，即於八
    十八年一月二十二日將所收購之舊版馬克如數交付自訴人所推派之友人檢視無訛
    ，嗣因其他因素上開舊版馬克自訴人之接受意願不高，乃於八十八年二月八日經
    由重新協議，改由被告收購一九三五年ａ版之美國債券計面額二億美元，並於是
    日由被告擇由案外人張坤宗交付上開二億元美元美國債券予自訴人，雙方並於八
    十八年四月二十七日協議，將日前交付被告作為開辦費用及收購舊版馬克之用計
    七千五百四十萬九千元款項，全數轉為自訴人於八十八年二月八日收受被告所交
    付之二億美元美國債券訂金之用等情，亦為被告所不爭，並有被告公司出具之二
    億美元瑞士銀行之定存單影本一紙、自訴人簽署之收据三紙及自訴人推派友人審
    核被告提出之舊版馬克之現場照片七幀及對上開舊馬克過目無誤後之簽署書一紙
 在卷可參，核與證人張坤宗證述情節相符，被告顯非無能力籌措合作開辦資金及
    收購舊版馬克甚明，自訴人雖辯稱上開各項收據除記載上述委託代購舊版馬克、
    美國債券及合作開辦費用等事項之轉換外，尚記載被告退還或交付自訴人之款項
    不一等事項，自訴人為取回上開款項，始在收據上簽署，上開收据內容除自訴人
    收受金額部分屬實外，其餘均不實在，又友人所過目者並非舊版馬克之真品云云
    ，然自訴人片面指摘上開收据上之簽署係迫於無奈下所為，既無其他證據證明所
    述為真實，且參酌上開收據內容，僅八十八年四月二十七日之收據第一項載明自
    訴人收受被告交付之二百萬元票款外，其餘各紙收據並無自訴人收受金額之記載
    ，自訴人仍予以簽署，且各該收據除自訴人簽署外，尚有見證人張坤宗或過目人
    戴先生等人之簽署，自訴人或其所推派之友人於簽署上開收據或字據之際，亦未
    曾向見證人張坤宗或過目人戴先生表示或質擬收據內容等情，是不得僅以自訴人
    對上開各項收據上對己不利事項之空言指摘而無其他相關證據作為佐證之下，遽
    以認定上開收據內容均屬不實，自訴人上開指摘顯無可採信。末查：本件自訴人
    既同意將五十萬美元之合作開辦費及五千九百四十萬九千元之收購舊版馬克費用
    ，全數轉交被告作為收購舊版美國債券之用，已詳如前述，然依自訴人所述該美
    國國庫債券既屬美國政府於國民政府時代在大陸所發行之債券，因嗣後不為美國
    政府承認而失其兌現價值，復因近日市場謠傳美國政府有意以相當比例收回此批
    美國債券，然以債券額多少之比例回贖該債券尚有未明，市場上始有人收購該批
    美國債券等情，足見該美國債券並非市場流通之有價證券，且實際價值不明，自
    無固定或公定價格，其在市場上之價值，猶如古物般，非有一定或穩定之價額，
    端視需求者對於供應者所提出之價額得否接受矣，被告既因自訴人之需要而收購
    該批美國債券，且為賺取其間差價，將其向前手所收購之債券，以較高之價格轉
    售予自訴人，此亦屬商場經營之道，自訴人對該物品既有興趣，且委由他人收購
    ，本人對於該物品之市場價格亦應知悉一二，是已對於被告所提出之美國債券及
    所出之價額，既無意見，且同意以該價額與被告書立契約，被告本於商人買低賣
    高之合法謀取差價利潤之方式，在客觀上即難認被告有施用詐術之情事，且自訴
    人亦未指出被告有任何施用詐術之事實，又雙方於本案審理中業已達成和解，並
    有和解契約書一紙在卷可按，本件顯係民事糾葛，要與詐欺罪之要件不合，此外
    復查無其他積極證據足以證明被告犯罪，自應為無罪之諭知。
據上論斷，應依刑事訴訟法第三百四十三條、第三百零一條第一項，判決如主文。
中    華    民    國      八十九      年      一      月        十一    日
                                      台灣台中地方法院刑事第二庭
                                              法  官  林  靜  芬
右正本證明與原本無異。
如不服本判決，應於判決送達後十日內向本院提出上訴狀，上訴於臺灣高等法院臺中
分院(須附繕本)。
                                              書記官
中    華    民    國      八十九      年      一      月        十三    日


司法院資訊處製作；財團法人民間司法改革基金會備份。
